【裁判字號】    92,交聲,61
【裁判日期】    920829
【裁判案由】    違反道路交通管理處罰條例聲明異議
【裁判全文】
臺灣桃園地方法院交通事件裁定                      九十二年度交聲字第六一號
    原處分機關  臺北市交通事件裁決所
    異  議  人
    即受處分人  甲○○
右列受處分人因違反道路交通管理處罰條例案件，不服臺北市交通事件裁決所中華民
國九十二年一月八日所為北市裁三字第裁二二－ＡＸＸ０二０二四一號裁決，聲明異
議，本院裁定如左：
    主  文
原處分撤銷。
甲○○不罰。
    理  由
一、異議意旨略以：異議人於車禍當時係駕駛車牌號碼ＡＨ－七二七號營業一般大客
    車，行駛於臺北市○○○路由南向北的第二車道，因正逢上班時間，屬車潮擁擠
    時段，且是綠燈可通行號誌，現場並有交通警察指揮，當時警察指揮的手勢是可
    通行，伊保持正常的速率下行駛（三十公里左右），就在此時，伊所駕駛之車子
    右前方出現一輛輕型機車（車牌號碼ＱＶＡ－六四五號），該機車並突然緊急煞
    車，臨時停止前行，伊見狀立即煞車，但還是煞車不及而撞及該部輕型機車，伊
    當時有保持安全車距，係該部機車臨時在路口緊急煞車才會發生本件車禍，伊應
    沒有過失，為此依法聲明異議，請求准予撤銷原處分等語。
二、按交通法庭認為聲明異議有理由時，應以裁定將原處分經聲明異議之部分撤銷，
    並自為裁定，為道路交通案件處理辦法第二十條前段所明文規定。又按「汽車駕
    駛人，駕駛汽車違反道路交通安全規則，因而肇事致人受傷者，吊扣其駕駛執照
    三個月至六個月」，固為道路交通管理處理條例第六十一條第三項所明文規定，
    惟該法既明文規定應吊扣駕駛執照者，以「違反道路交通安全規則，因而肇事致
    人受傷者」為限，換言之，苟未違反交通安全規則，縱有肇事致人受傷之事實，
    亦僅為應否負擔刑責之問題，尚難據此予以吊扣其駕駛執照。再按汽車行駛時，
    駕駛人應注意車前狀況，固為道路交通安全規則第九十四條第三項所明文規定，
    惟如汽車駕駛人已注意車前狀況，但仍不免肇事而致人受傷，即難認係違反道路
    交通安全規則，因而肇事致人受傷者，而應依前揭規定予以吊扣駕駛執照三個月
    至六個月，先予敘明。
三、經查：
    (一)本件裁決之違規事實係異議人甲○○於九十一年十月九日七時四十分許，駕駛
      車牌號碼ＡＨ－七二七號營業一般大客車，在行經臺北市○○○路口與南京東
      路處，因未注意車前狀況而肇事致人受傷，為臺北市政府警察局松山分局交通
      隊警員黃威棟到場處理，由警員鄭美惠填製臺北市政府警察局北市警交大字第
      ＡＸＸ０２０２４１號舉發違反道路交通管理事件通知單舉發，異議人於九十
      一年十一月十五日申訴不服舉發，原處分機關臺北市交通事件裁決所因而於九
      十二年一月八日以北市裁三字第裁２２ＡＸＸ０２０２４１號裁決書，以「未
      注意車前情況肇事致人受輕傷」之違規事實，依道路交通管理處罰條例第六十
      一條第三項第一款規定，處汽車駕駛人即異議人吊扣汽車駕駛執照三個月，有
      前揭舉發違反道路交通管理事件通知單及裁決書各一份（均影本）附卷可參。
    (二)本件異議人甲○○於九十一年十月九日七時四十分許，駕駛車牌號碼ＡＨ－七
      二七號營業一般大客車，沿臺北市○○○路由南向北行駛，於行經同路與南京
      東路口處，其車左前保險桿由後撞及同向由李彩玉所駕駛之車牌號碼ＱＶＡ－
      六四五號輕型機車車尾，並導致該機車後燈罩毀損及駕駛人李彩玉受有輕傷等
      情，業據異議人坦承在卷，並據證人即到場處理警員黃威棟於本院九十二年八
      月二十五日訊問時結證在卷，且有道路交通事故調查報告表、台北市政府警察
      局交通警察大隊交通事故分析研判表、交通事故談話紀錄表、和解書（均影本
      ）附卷可稽，堪認此事實為真。
    (三)異議人辯稱伊有注意到前車，係該部機車突然緊急煞車，臨時停止前行，伊見
      狀立即煞車，但還是煞車不及而撞及該部輕型機車，伊當時有保持安全車距等
      語，則本件所應探究者乃異議人是否有「未注意車前狀況」或「未保持安全車
      距」之違反「道路交通安全規則」之行為。查案外人李彩玉於本件車禍發生後
      ，於臺北市政府警察局交通隊接受警員談話時固稱：伊於肇事前駕駛輕機ＱＶ
      Ａ－六四五號，沿敦化北路由南往北方向行駛於慢車道第三車道，行駛至肇事
      路口當時敦化北路號誌轉成紅燈，伊見狀煞車，不料伊車後方有一營業大客車
      ＡＨ－七二七號往伊車後方撞擊云云，然被告於本院九十二年八月二十五日訊
      問時堅稱：輕機車係過停止線後緊急煞車，伊有煞車一段距離，因伊車子不像
      一般小客車有ＡＢＳ煞車系統，所以伊車子是在過停止線後才撞到該部機車等
      語，核與證人黃威棟於本院同日訊問時所證述之車禍情形相符（其略稱：該路
      口沒有斑馬線，由現場圖看，本件撞擊的位置應該是超過停止線，但還沒有完
      全超過安全島的地方等語），又依卷附之道路交通事故調查報告表之現場圖及
      臺北市政府警察局交通隊松山交通分隊於九十二年八月二十八日補送本院之現
      場照片所示，現場在停止線後方確有機車停等區，足見案外人李彩玉係在過機
      車停等區及停止線始緊急煞車無誤，再被告所駕駛之前揭營業大客車於肇事前
      確實有煞車一‧七公尺，而依被告所稱伊當時車速在三十公里左右，比對交通
      部道路交通安全督導會所公布之一般公路汽車煞車距離、行車速度對照表結果
      ，異議人既能見狀立即反應，並在短距離將車停止，足見其當時應有保持相當
      之距離，且已相當注意車前狀況。次查，十字路口之燈光號誌由綠燈轉為紅燈
      之前必是先轉換黃燈號誌，而依一般行車經驗可知，綠燈轉換為黃燈或黃燈轉
      換為紅燈均有二、三秒之時間（此並經證人黃威棟於本院九十二年八月二十五
      日訊問時證述在卷，其略稱：綠燈轉為黃燈、黃燈再轉為紅燈均有三秒以上的
      時間等語），案外人李彩玉既係在過停止線後始臨時煞車，其所稱係因號誌轉
      換為紅燈即顯有疑義，其所為不利於異議人之供述即不得採為證據。綜上所述
      ，本件車禍既是案外人李彩玉在過停止線後臨時停車，致已注意前方狀況之異
      議人在煞車後仍自後追撞李彩玉所駕駛之輕型機車，足見異議人應無原處分所
      指之「未注意車前情況」之違反道路交通安全規則之行為，故認原處分機關認
      異議人違反道路交通管理處罰條例第六十一條第三項第一款之規定，而裁決處
      異議人吊扣駕駛執照三個月，尚有未當，本件異議為有理由，應由本院將原處
      分撤銷，並諭知異議人不罰。
據上論斷，應依道路交通管理處罰條例第八十七條第二項，道路交通案件處理辦法第
二十條前段，裁定如主文。
中      華      民      國    九十二    年      八      月    二十九    日
                                    臺灣桃園地方法院交通法庭
                                        法  官  林  春  鈴
右正本證明與原本無異。
如不服本裁定，應於裁定送達後五日內向本院提出抗告狀。
                                        書記官  江  世  亨
中      華      民      國    九十二    年      九      月      四      日


司法院資訊處製作；財團法人民間司法改革基金會備份。
